【裁判字號】    94,訴,829
【裁判日期】    950123
【裁判案由】    違反槍砲彈藥刀械管制條例等
【裁判全文】
臺灣基隆地方法院刑事判決               94年度訴字第829號
公  訴  人  臺灣基隆地方法院檢察署檢察官
被      告  丙○○
選任辯護人  黃教倫律師
上列被告因違反槍砲彈藥刀械管制條例等案件，經檢察官提起公
訴（94年度偵字第3052號）及移送併辦（94年度偵字第4169號）
，本院判決如下：
    主  文
丙○○連續未經許可持有可發射子彈具有殺傷力之改造手槍，累
犯，處有期徒刑年陸月，併科罰金新臺幣拾萬元，罰金如易服
勞役，以新臺幣玖佰元即銀元佰元折算壹日，扣案槍枝管制編
號0000000000（含彈夾壹個）及管制編號0000000000之改造手槍
貳支及口徑7.9 mm土製改造子彈壹顆均沒收之；又共同變造國民
身分證，足以生損害於公眾及他人，累犯，處有期徒刑月，扣
案變造之「尤國正」國民身分證上黏貼之「丙○○」照片壹張沒
收之。應執行有期徒刑年捌月，併科罰金新臺幣拾萬元，罰金
如易服勞役，以佰元折算壹日。扣案槍枝管制編號0000000000
（含彈夾壹個）及管制編號0000000000之改造手槍貳支及口徑7.
9 mm土製改造子彈壹顆、扣案變造之「尤國正」國民身分證上黏
貼之「丙○○」照片壹張均沒收之。
    事  實
一、丙○○前因轉讓第二級毒品案件，經本院判處有期徒刑8 月
    確定，於民國89年8 月4 日執行完畢；又因傷害案件，經臺
    灣高等法院判處有期徒刑1 年確定；復因施用第二級毒品及
    持有第一級毒品案件，經本院分別判處有期徒刑4 月、3 月
    ，合併定應執行刑為有期徒刑6 月確定，後二案接續執行，
    於94年1 月14日假釋出監，同年2 月12日假釋期滿未經撤銷
    假釋，未執行之刑以已執行論，而視為執行完畢。
二、丙○○明知可發射子彈具有殺傷力之手槍、子彈，均係公告
    管制物品，非經中央主管機關許可，不得持有之，竟基於非
    法持有之概括犯意，連續持有下列改造手槍、子彈等物：
  (一)94年3月至4月間某日，因真實姓名不詳綽號「眼鏡」之陳姓
    成年男子積欠丙○○新臺幣（下同）3、4萬元，乃在國道3
    號高速公路安坑交流道附近之某撞球場內，將具有殺傷力之
    仿WALTHER 廠PPK/S 型半自動改造手槍1 把（含彈夾1 個，
    槍枝管制編號0000000000）、不具殺傷力之子彈1 顆及非屬
    槍砲彈藥主要組成零件之玩具底火15個，交予丙○○收受，
    用以抵償積欠債務中之1 萬元，丙○○因之非法持有可發射
    子彈具有殺傷力之手槍。
  (二)94年4 月間某日，因丙○○屢向上開陳姓成年男子追討其餘
    欠債，陳姓成年男子因仍無法清償，又將具有殺傷力之由仿
    BERETTA 廠84型半自動手槍製造之槍枝換裝土造金屬槍管而
    成之改造手槍1 支（槍枝管制編號0000000000）及7.9mm 土
    造子彈2 顆（其中1 顆業經試射），與不具殺傷力之玩具金
    屬子彈7 顆及玩具金屬彈殼3 顆，同在上址撞球場內，交予
    丙○○持有，以抵償其餘欠債。
三、丙○○於94年7 月2 日凌晨零時許，因友人黃啟宏與甲○○
    等人在基隆市○○路87號前發生爭執，乃持如事實欄二(一)所
    示陳姓成年男子所交付之改造手槍及不具殺傷力之改造子彈
    1 顆，前往上址助勢，因見甲○○方面人多勢眾，竟萌恐嚇
    危害安全之犯意，掏槍示眾，並於掏槍過程中擊發子彈而發
    出巨響，以此加害生命、身體之事恐嚇甲○○，致甲○○心
    生畏懼。
四、丙○○持槍恐嚇甲○○後，為躲避警方查緝，乃於94年7 月
    24日至25日間，在上址撞球場內，與前揭陳姓成年男子，基
    於變造國民身分證特種文書之犯意聯絡，以5,000 元之代價
    ，將自己之照片1 張交予陳姓成年男子，陳姓成年男子即將
    拾得之「尤國正」國民身分證上之照片撕去，換貼丙○○之
    照片，於同年月27日某時，將變造完成之「尤國正」國民身
    分證，在同一撞球場內，交予丙○○隨身攜帶備用，丙○○
    與陳姓成年男子即以換貼國民身分證照片之方式，共同變造
    「尤國正」之國民身分證特種文書，足以生損害於尤國正及
    戶政機關對於國民身分證管理之正確性。
五、嗣丙○○經警於94年7 月27日晚間10時許，在臺北縣中和市
    ○○路207 之2 號前拘提到案，經丙○○同意搜索後，在其
    身上搜得事實欄二(一)所載之玩具底火15個、不具殺傷力之改
    造子彈12顆，及變造之「尤國正」國民身分證1 張，丙○○
    又於94年7 月28日上午9 時許，帶同警員至基隆火車站，經
    丙○○同意搜索，在編號102 號置物箱內搜得事實欄二(一)所
    載之改造手槍1 把（含彈夾1 個）。94年10月18日下午5 時
    55分許，丙○○復帶同警員至友人林佩瑩位於基隆市○○路
    58巷1 ─1 號2 樓住處，經林佩瑩同意搜索後，搜得丙○○
    持有如事實欄二(二)所載之改造手槍、土造改造子彈、金屬玩
    具子彈及玩具金屬彈殼等物。
六、案經基隆市警察局及基隆市警察局第一分局移送臺灣基隆地
    方法院檢察官偵查後起訴及移送併辦。
    理  由
一、被告丙○○及公訴人於審判程序同意以證人黃啟宏及甲○○
    於警詢偵查時之陳述作為證述，本院審酌證人黃啟宏、甲○
    ○均係就其親身經歷之事情為陳述，應係出於自由意志所為
    ，並無違法取證或證明力過低之情形，認為當事人上開之同
    意為適當，證人黃啟宏、甲○○於警詢時之陳述有證據能力
    ，合先敘明。
二、上揭事實，迭據被告丙○○於警詢、檢察官偵查中及本院審
    理時坦承在卷，核與證人黃啟宏、甲○○於警詢及檢察官偵
    查中指述之情節大致相符、並有基隆市警察局第一分局及基
    隆市警察局搜索扣押筆錄3 份、現場照片10張附卷可參，且
    有如附表所示之改造手槍2 支、口徑7.9mm 土製子彈2 顆（
    其中1 顆業經試射）、變造之尤國正國民身分證1 張扣案可
    佐。再扣案之手槍、子彈經送內政部警政署刑事警察局以性
    能檢驗法鑑定結果，在基隆市火車站第102 號置物箱內扣得
    之手槍（槍枝管制編號0000000000號），認係仿WALTHER 廠
    PPK/ S型半自動手槍製造之玩具手槍換裝土造金屬槍管而成
    之改造手槍，槍枝欠缺保險鈕，惟不具影響槍枝擊發子彈之
    功能，認可供擊發適用之子彈，認具殺傷力；另在基隆市○
    ○路58巷1 之1 號扣得之手槍，同經內政部警政署刑事警察
    局以性能檢驗法鑑定，結果認係由仿BERETTA 廠84型半自動
    手槍製造之槍枝，換裝土造金屬槍管而成之改造手槍，機械
    性能良好，可擊發適用子彈，認具殺傷力，又扣案之子彈12
    顆中有2 顆，認均係直徑7.9mm 金屬彈頭之土造子彈，經採
    樣1 顆試射，可擊發，認具殺傷力，此有該局94年8 月25日
    刑鑑字第0940116581號及94年11月17日刑鑑字第0940161215
    號槍彈鑑定書在卷可稽，是上開改造手槍2 支及口徑7.9 mm
    土造子彈2 顆均具有殺傷力至明。另被告如事實欄三所示，
    在掏槍過程中所擊發之改造子彈，雖可發出聲響，然無事證
    足以證明該顆改造子彈具有殺傷力，依罪疑有利於被告之原
    則，認定該顆改造子彈不具有殺傷力，附此敘明。
三、被告之選任辯護人雖為被告辯稱，被告因持有毒品案件，經
    警於94年10月18日下午5 時許，持搜索票至被告位於基隆市
    ○○街254 號7 樓住處執行搜索時，主動告知警察其另持有
    事實欄二(二)所示之改造手槍及子彈，並於同日下午5 時55分
    許，帶同警察前往證人林佩瑩位於基隆市○○路58巷1 之1
    號2 樓住處，經證人林佩瑩同意搜索後，查獲如事實欄二(二)
    所示之改造手槍及子彈等物，被告自首並報繳持有之全部槍
    砲、彈藥，應有槍砲彈藥刀械管制條例第18條第1 項減輕或
    免除其刑規定之適用云云。按自首係以對於未發覺之罪，向
    有偵查權之機關或公務員自承犯罪，進而接受裁判為要件；
    而具有裁判上一罪關係之犯罪，苟全部犯罪未被發覺前，行
    為人僅就其中一部分犯罪自首，固仍生全部自首之效力，反
    之，倘其中一部分犯罪已先被有偵查權之機關或公務員發覺
    ，行為人方就其餘被發覺之部分，自動供認其犯行時，僅係
    自白，而與上開自首之要件不符，自不得適用自首之規定減
    輕其刑（最高法院81年度台上字第4730號、83年度台上字第
    3935號、84年度台上字第5553號、90年度台上字第5435號判
    決意旨參照）。經查：如事實欄二(二)所示之改造手槍及子彈
    ，係被告於94年10月18日下午5 時55分許主動帶同警察前往
    證人林佩瑩上揭住處查獲之事實，固據查獲槍、彈之基隆市
    警察局刑警大隊偵三隊小隊長乙○○於本院審理時結證屬實
    ，惟被告持有如事欄二(一)所示改造手槍之犯行，係經警於94
    年7 月28日上午9 時許查獲，業如前認定，被告連續持有改
    造槍枝之一部分犯行，已先為警發覺，嗣被告再主動供出持
    有他把改造槍枝及子彈，揆諸前揭最高法院判決意旨，並不
    符合自首之要件，自無槍砲彈藥刀械管制條例第18條第1 項
    前段規定之適用，辯護人上開所辯，尚有誤解。
四、論罪科刑：
  (一)核被告丙○○所為，係犯槍砲彈藥刀械管制條例第8 條第4
    項之未經許可持有其他可發射子彈具有殺傷力之槍枝罪、槍
    砲彈藥刀械管制條例第12條第4 項之未經許可持有子彈罪、
    刑法第212條之變造特種文書罪、刑法第305條之恐嚇危害安
    全罪。
  (二)被告就其所犯變造特種文書罪，與陳姓成年男子間，有犯意
    聯絡及行為分擔，均為共同正犯。
  (三)被告以一行為同時未經許可持有改造之手槍及子彈，為異種
    想像競合，應從一重之未經許可持有其他可發射子彈具有殺
    傷力之槍枝罪。
  (四)被告所犯持有其他可發射子彈具有殺傷力之槍枝罪與恐嚇危
    害安全罪間，有原因結果之牽連關係，應依刑法第55條規定
    ，從一重之未經許可持有可發射子彈具有殺傷力之槍枝罪處
    斷。檢察官認應分論併罰，尚有未洽。
  (五)被告先後2 次未經許可持有其他可發射子彈具有殺傷力之槍
    枝，時間緊接，且觸犯構成要件相同之罪名，顯係基於概括
    犯意為之，為連續犯，應論以一罪，並依法加重其刑。
  (六)又被告如事實欄二(二)所示之犯行，雖未據檢察官起訴，然此
    部分與起訴部分，有前述連續犯之裁判上一罪關係，本院依
    法自得併予審理。
  (七)再被告所犯上開未經許可持有可發射子彈具有殺傷力之槍枝
    罪及變造特種文書罪，犯意各別，行為不同，應予分論併罰
    。
  (八)另被告前曾受如事實欄一所載有期徒刑之執行完畢，於5 年
    以內，復犯本案有期徒刑以上之罪，為累犯，應依法就其上
    開所犯未經許可持有其他可發射子彈之槍枝罪遞加重其刑，
    就其所犯變造特種文書罪加重其刑。
  (九)爰審酌被告持有改造之槍枝、子彈，且持以恐嚇他人，犯後
    復變造國民身分證，規避警方查緝，所犯已嚴重危害社會治
    安，既其持有改造槍枝、子彈之數量，及為警發覺部分犯行
    後，復帶同警員查獲持有之另把槍枝，犯後坦承犯行，態度
    良好等一切情狀，分就其上開所犯量處如主文所示之刑，併
    科罰金部分並諭知易服勞役之折算標準，並定其應執行刑及
    併科罰金易服勞役之折算標準。
四、沒收：
  (一)扣案槍枝管制編號0000000000（含彈夾1 個）及0000000000
    之改造手槍2 支及口徑7.9mm 土製改造子彈1 顆，均係違禁
    物，應依刑法第38條第1 項第1 款之規定宣告沒收之；扣案
    變造之「尤國正」國民身分證上黏貼之丙○○照片1 張，係
    被告所有供變造國民身分證之用，業據其供承在卷，爰依刑
    法第38條第1 項第2 款宣告沒收之。
  (二)扣案口徑7.9mm 土製改造子彈1 顆，業經取樣試射，已不具
    殺傷力；又扣案之玩具金屬子彈7 顆及彈殼3 顆均不具殺傷
    力，有前引內政部警政署刑事警察局槍彈鑑定書可憑；再扣
    案之子彈底火15個，認非槍砲彈藥主要組成零件，亦有內政
    部警政署刑事警察局94年11月17日刑鑑字第0940172150號函
    、內政部94年12月12日內授警字第0940101670號函在卷可參
    ，復查無證據足佐扣案之玩具底火係刑法第186 條所規範之
    爆裂物，且上開扣案物亦均非屬違禁物，爰均不予宣告沒收
    。
據上論斷，應依刑事訴訟法第299 條第1 項前段，槍砲彈藥刀械
管制條例第8 條第4 項、第12條第4 項，刑法第11條前段、第28
條、第56條、212 條、第305 條、第55條、第47條、第51條第5
款、第42條第2 項、第38條第1 項第1 款、第2 款，罰金罰鍰提
高標準條例第1 條前段、第2 條，現行法規所定貨幣單位折算新
臺幣條例第2 條，判決如主文。
本案經檢察官丁○○到庭執行職務。
中    華    民    國    95    年    1     月    23    日
                  刑事第二庭審判長法  官  王敏慧
                                  法  官  陳伯厚
                                  法  官  劉桂金
以上正本證明與原本無異。
對於本件判決如有不服，應於收受送達後10日內，向本院提出上
訴書狀，上訴於臺灣高等法院，並按他造當事人之人數附具繕本
。
中    華    民    國    95    年    1     月    23    日
                                  書記官  丁文宏
附錄論罪法條：
槍砲彈藥刀械管制條例第8條第1項、第4項
未經許可，製造、販賣或運輸鋼筆槍、瓦斯槍、麻醉槍、獵槍、
空氣槍或第4 條第1 項第1 款所定其他可發射金屬或子彈具有殺
傷力之各式槍砲者，處無期徒刑或5 年以上有期徒刑，併科新臺
幣1 千萬元以下罰金。
未經許可，持有、寄藏或意圖販賣而陳列第1 項所列槍枝者，處
3 年以上10年以下有期徒刑，併科新臺幣700萬元以下罰金。
槍砲彈藥刀械管制條例第12條第4項
未經許可，持有、寄藏或意圖販賣而陳列子彈者，處5 年以下有
期徒刑，併科新台幣300萬元以下罰金。
刑法第212條
偽造、變造護照、旅券、免許證、特許證及關於品行、能力服務
或其他相類之證書、介紹書，足以生損害於公眾或他人者，處1
年以下有期徒刑、拘役或300元以下罰金。
刑法第305條
以加害生命、身體、自由、名譽、財產之事，恐嚇他人致生危害
於安全者，處2 年以下有期徒刑、拘役或300 元以下罰金。


司法院資訊處製作；財團法人民間司法改革基金會備份。
